【裁判字號】    98,交抗,263
【裁判日期】    981103
【裁判案由】    聲明異議
【裁判全文】
臺灣高等法院臺南分院交通事件裁定     98年度交抗字第263號
抗告人即受處分人  甲○○
上列抗告人因違反道路交通管理處罰條例案件，不服臺灣臺南地
方法院交通法庭中華民國98年9月17日裁定（98年度交聲字第121
、122號），提起抗告，本院裁定如下：
    主  文
抗告駁回。
    理  由
一、本件抗告意旨略以：抗告人全家於民國96年6月1日已搬至臺
    南縣永康市○○街77號居住，有房屋租賃契約書一份為憑，
    且依抗告人提出於96年8月17日啟用之平日通訊信件、98年8
    月3日臺灣銀行貸款申請書所示，抗告人之通訊地址均為臺
    南縣永康市○○街77號，可證抗告人確實居住於上址。是抗
    告人並非故意不繳納罰鍰，而係未收到本件違規罰鍰通知單
    ，導致逾期繳納罰鍰，罰金提高，為此提起抗告，請求撤銷
    原處分，改以最低罰鍰處分云云。
二、原處分意旨略以：受處分人甲○○駕駛所有之車牌號碼YLR-
    160號重型機車，於97年7月16日19時5分許，行經有燈光號
    誌管制之桃園市○○路與三民路交岔路口時未依標誌、標線
    號誌指示行駛（未依兩段式左轉），且經執行交通勤務之警
    員發現制止時，竟拒絕停車接受稽查而逃逸，而為桃園縣政
    府警察局桃園分局逕行舉發，嗣經移送機關交通部公路總局
    嘉義區監理所臺南監理站（下稱原處分機關）以其違規事證
    明確，就拒絕停車接受稽查而逃逸部分，依道路交通管理
    處罰條例第60條第1項及違反道路交通管理事件統一裁罰基
    準表之規定，裁處異議人罰鍰新臺幣（下同）6,000元，並
    依道路交通管理處罰條例第63條第1項第1款之規定記違規點
    數1點，就未依標誌、標線號誌指示行駛部分，依道路交
    通管理處罰條例第48條第1項第2款及違反道路交通管理事件
    統一裁罰基準表之規定，裁處異議人罰鍰1,800元，並依道
    路交通管理處罰條例第63條第1項第1款之規定記違規點數1
    點等語。
三、按汽車駕駛人轉彎時，有不依標誌、標線、號誌指示者，處
    600元以上1,800元以下罰鍰，並記違規點數一點；又汽車駕
    駛人，駕駛汽車有違反道路交通管理處罰條例之行為，經交
    通勤務警察或依法令執行交通稽查任務人員制止時，不聽制
    止或拒絕停車接受稽查而逃逸者，除按各該條規定處罰外，
    處3,000元以上6,000元以下罰鍰，並記違規點數一點，道路
    交通管理處罰條例第48條第1項第2款、第60條第1項、第63
    條第1項第1款分別定有明文。
四、經查：
  (一)抗告人駕駛所有之車牌號碼YLR-160號重型機車，於97年7月
    16日19時5分許，行經有燈光號誌管制之桃園市○○路與三
    民路交岔路口時，未依標誌、標線、號誌指示行駛（未依兩
    段式左轉），且經執行交通勤務之警員發現制止時，竟拒絕
    停車接受稽查而逃逸，而為桃園縣政府警察局桃園分局逕行
    舉發等情，有桃園縣政府警察局桃園分局97年7月16日桃警
    局交字第DB0000000、DB0000000號舉發違反道路交通管理事
    件通知單附卷可稽，且抗告人對違規之事實並不爭執，是抗
    告人上開違規行為，應足認定。
  (二)次按處理違反道路交通管理事件，有關文書送達之程式，依
    行政程序法之規定；送達，於應受送達人之住居所、事務所
    或營業所為之；於應送達處所不獲會晤應受送達人時，得將
    文書付與有辨別事理能力之同居人、受僱人或應送達處所之
    接收郵件人員。應受送達人或其同居人、受僱人、接收郵件
    人員無正當理由拒絕收領文書時，得將文書留置於應送達處
    所，以為送達；又送達不能依前二條規定為之者，得將文書
    寄存送達地之地方自治或警察機關，並作送達通知書兩份，
    一份黏貼於應受送達人住居所、事務所、營業所或其就業處
    所門首，另一份交由鄰居轉交或置於該送達處所信箱或其他
    適當位置，以為送達。前項情形，由郵政機關為送達者，得
    將文書寄存於送達地之郵政機關。寄存機關自收受寄存文書
    之日起，應保存三個月；違反道路交通管理事件統一裁罰基
    準及處理細則第5條、行政程序法第72條第1項前段、第73條
    第1項、第3項及第74條分別定有明文。再前開所稱「住居所
    」係民法上概念（即民法第20條至第24條所規定），指當事
    人依一定事實，足認以久住之意思，住於一定之地域者，即
    為設定其住所於該地；所謂「一定事實」，包括戶籍登記、
    居住情形等，尤以戶籍登記資料為主要依據，但不以登記為
    要件。而戶籍法所為之戶籍住址之登記（戶籍法第一條參照
    ），採形式主義，未登記不發生戶籍法上效力。戶籍登記之
    住址（即戶籍所地址），則為戶籍管轄區內之處所，主要發
    生選舉、兵役、教育等公法上效力，與住居所為民法上法律
    行為的準據，發生各種民事上的效力，二者規範意旨不同。
    實務上戶籍法上的住址與民法上的住居所，絕大多數情形雖
    為同一處所，但並非當然同一，然不論法院或行政機關在調
    查「住所」時，通常均以戶籍登記的住址為認定標準。查本
    件舉發通知單，係由原舉發機關桃園縣政府警察局桃園分局
    依郵政送達程序於97年7月31日寄發，委由郵政機關以掛號
    送達，郵寄地址為「臺南縣永康市○○街135號」，因不獲
    會晤異議人，亦無法付與有辨別事理能力之同居人、受僱人
    或應送達處所之接收郵件人員，遂於97年8月4日將該舉發通
    知單寄存於應受送達地之郵政機關即永康大灣郵局（掛號單
    號碼：470845、470846）以為送達，此有中華郵政股份有限
    公司臺南郵局98年1月23日南營字第0981200080號函及桃園
    縣政府警察局桃園分局97年12月11日桃警分交字第09710552
    86號書函及該函所附送達證書2紙在卷可憑。另參諸抗告人
    自79年5月30日起確係設籍於「臺南縣永康市○○街135號」
    ，與上揭送達證書上所登載之抗告人住址相符，此亦有抗告
    人全戶戶籍資料查詢結果及戶籍謄本各一份附卷可參，故抗
    告人之住所於本件舉發通知單送達之時設於「臺南縣永康市
    ○○街135號」，並未變更，揆諸前揭說明，堪認本件2紙舉
    發通知單已合法送達於抗告人，縱抗告人事後因故未向郵政
    機關領取舉發通知單，亦不影響上開舉發通知單已合法送達
    之效力。至抗告人固提出承租人為陳麒米、租賃房屋坐落在
    臺南縣永康市○○路77號1-3樓之房屋租賃契約書，主張抗
    告人全家業已自96年6月1日租賃在臺南縣永康市○○街77號
    居住等語，惟查，抗告人提出之房屋租賃契約書之承租人為
    陳麒米（按：依抗告人提出之身分證影本堪認陳麒米為異議
    人之母親），並非抗告人，尚難認抗告人已變更住所至臺南
    縣永康市○○街77號。且觀諸本件原處分機關2紙裁決書之
    送達處所仍為「臺南縣永康市○○街135號」，而實際收受
    之人即「陳麒米」，可見陳麒米雖承租居住在臺南縣永康市
    ○○街77號，但仍可收受「臺南縣永康市○○街135號」之
    信件，亦難認抗告人上開主張為可採。故本件舉發通知單顯
    已依寄存送達之方式合法送達並已生效力，抗告人空言否認
    收到郵件招領單、寄存送達通知書，不知有罰單云云，不足
    採信。
  (三)復按違反道路交通管理處罰條例之受處罰人接獲違反道路交
    通管理事件通知單後，於15日內得不經裁決，逕依同法第92
    條第3項之罰鍰基準規定，向指定之處所繳納結案；不服舉
    發事實者，應於15日內，向處罰機關陳述意見；其不依通知
    所定期限前往指定處所聽候裁決，且未依規定期限繳納罰鍰
    結案或向處罰機關陳述意見者，處罰機關得逕行裁決之，處
    罰條例第9條第1項定有明文。查抗告人未於通知單對其生效
    後15日內（即97年8月19日前）且亦未於通知單所指定之應
    到案日期前（即97年8月31日前）到指定之處所繳納罰鍰結
    案，亦未向處罰機關陳述意見，遲至97年12月5日始向原處
    分機關陳述意見，依規定處罰機關即得參酌基準表規定逕行
    裁決（逾越應到案期限上六十日以上）。故原處分機關裁處
    抗告人如原處分所示之處罰，即難謂於法有違。
五、綜上所述，抗告人駕駛車牌號碼YLR-160號重型機車，確有
    於上開時、地未依機車應兩段式左轉之標誌指示行駛，致有
    不依標誌指示而違反道路交通管理處罰條例之行為，復經執
    行交通勤務警察制止時，仍拒絕停車接受稽查而逃逸等違規
    事實，堪予認定，原處分機關依道路交通管理處罰條例第48
    條第1項第2款、第60條第1項、第63條第1項第1款規定，並
    以抗告人逾越應到案期限60日以上，依違反道路交通管理事
    件統一裁罰標準表等相關內容，裁處如原處分所示之處罰，
    於法並無違誤。原審以抗告人異議無理由，而駁回其異議，
    亦無不合。本件抗告人於猶執陳詞，提起抗告，為無理由，
    應予駁回。
六、據上論斷，應依道路交通案件處理辦法第26條，刑事訴訟法
    第412條，裁定如主文。
中    華    民    國    98    年    11    月     3    日
                  刑事第六庭  審判長法  官  董武全
                                    法  官  賴純慧
                                    法  官  林英志
以上正本證明與原本無異。
不得再抗告。
                                    書記官  魏安里
中    華    民    國    98    年    11    月     3    日


司法院資訊處製作；財團法人民間司法改革基金會備份。
